臺灣臺北地方法院民事判決　　　　　　　96年度訴字第1164號
　　原　　　告　乙○○
　　訴訟代理人　應明銓律師
　　被　　　告　甲○○
上列當事人間返還房屋事件，本院於中華民國96年9月26日言詞
辯論終結，判決如下：
    主  文
被告應將台北市○○區○○段二小段六五二建號即門牌號碼台北
市○○○路○段六六巷二號四樓之三之房屋返還予原告。
訴訟費用由被告負擔。
本判決第一項於原告以新台幣貳拾貳萬元為被告供擔保後，得假
執行。
    事實及理由
一、原告起訴主張：伊係台北市○○區○○段2小段652建號即門
    牌號碼台北市○○○路○段66巷2號4樓之3之房屋（下稱系爭
    房屋）之所有權人，被告未經伊同意佔用系爭房屋，並索取
    高額金錢為搬遷條件，即以俗稱「海蟑螂」方式佔用系爭房
    屋，屢經伊催討無效。爰依民法第767 條之所有物返還請求
    權請求被告返還系爭房屋等情。並聲明：(一)如主文所示。(二)
    願供擔保聲請宣告假執行。
二、被告則以：伊委由訴外人林天生向玉山商業銀行股份有限公
    司（下稱玉山銀行）購買系爭房屋，並向華泰商業銀行股份
    有限公司（下稱華泰銀行）辦理房屋貸款付清價款，並按期
    繳付房貸，伊係系爭房屋之所有權人。但林天生趁伊至大陸
    上海期間，擅自將系爭房屋移轉登記予訴外人陳寬展，再由
    陳寬展移轉登記予原告等語，資為抗辯。並聲明：原告之訴
    及假執行之聲請均駁回。
三、查玉山銀行於92年7月24日拍賣取得系爭房屋所有權，並於9
    2 年12月26日以買賣為原因移轉登記在被告名下，再由林天
    生先後於93 年7月14日、同年11月24日以相同原因，將系爭
    房屋陸續移轉登記在其所借用登記名義人陳寬展及原告名下
    等情，為兩造所不爭，復有系爭房屋之異動索引在卷可參（
    見本院卷第78頁至第80頁），堪信為真實。
四、原告本於所有物返還請求權，請求被告返還系爭房屋，為被
    告所否認，並以上開情詞置辯。則本件兩造爭點厥為：(一)被
    告是否向玉山銀行購買系爭房屋？(二)被告是否係系爭房屋之
    所有權人？(三)原告請求被告返還系爭房屋，有無理由？茲分
    項析述如后：
(一)、被告是否向玉山銀行購買系爭房屋？
    被告辯稱：伊委託林天生以690 萬元向玉山銀行購買系爭房
    屋，並先後交付40萬及50萬元，共計90萬元給林天生繳付系
    爭房屋頭期款云云。惟查，本件係林天生於92年10月29日以
    700 萬元向玉山銀行購買系爭房屋及基地，並於當日以現金
    繳付頭期款70萬元，於92 年12月31日付清尾款630萬元等情
    ，此有玉山銀行96 年6月11日玉山敦南字第07061101號函暨
    附房地產買賣契約書及傳票在卷可稽（見本院卷第176 頁至
    第187 頁），另參酌證人即玉山銀行襄理李明宏於臺灣臺北
    地方法院檢察署95 年度偵字第11392號偽造文書案件偵查時
    證陳：林天生簽約購買系爭房屋，並支付頭期款70萬元等語
    ，此有該份不起訴處分書在卷可參（見本院卷第31頁至第34
    頁），足見被告上開所陳購屋價金及頭期款等節，無一與系
    爭房屋之交易情節相符，況被告亦提不出任何委任林天生購
    屋或甚提交現金予林天生繳付頭期款之證據，則被告辯稱其
    向玉山銀行購買系爭房屋云云，自無可信。
(二)、被告是否係系爭房屋之所有權人？
  1.雖被告另辯稱：伊向華泰銀行辦理房屋貸款297 萬元，並每
    月繳付35,000元分期貸款云云。惟查，本件依華泰銀行96年
    5月24日華泰總和平字第03995號暨附房屋貸款文件所示，
    雖係以被告名義持系爭房屋設定816 萬元之抵押權，向華泰
    銀行貸款680萬元，於93年7月15日清償貸款並塗銷抵押權等
    情（見本院卷第64頁至第73頁），惟證人即華泰銀行和平分
    行鄔文霖襄理於上開偽造文書案件偵查時證稱：林天生辦理
    系爭房屋貸款等語，可見被告除未親自向華泰銀行辦理房屋
    貸款外，亦對本件貸款額度及設定抵押權等節，毫無所悉。
    倘被告確係系爭房屋之所有權人，則其以價值700 萬元之系
    爭房屋向華泰銀行貸款，豈有不清楚貸款額度之理？故被告
    辯稱其以系爭房屋所有權人向華泰銀行貸款云云，顯有不實
    ，自無可採。
  2.另觀諸房地產買賣契約書第11條之其他約定第9 項、第10項
    分別約定：「買方擬在華泰銀行和平分行貸款新台幣630 萬
    元用以支付房屋尾款，買方應在契稅單完稅款日取得華泰銀
    行之撥款同意書交付買方收執」、「買方可指定登記名義人
    ，但在契稅單完稅辦理移轉登記時，應與承買人與登記名義
    人共同開具民國92年11月30日到期之商業本票面額新台幣63
    0 萬元交付賣方收執，作為支付尾款之保證」等語，且證人
    林天生於本院審理時證陳：伊以700 萬元向玉山銀行買受系
    爭房屋，但因被告長期佔用系爭房屋，所以約定將系爭房屋
    登記在被告名下，故以被告名義向華泰銀行貸款償還購屋尾
    款，並協議由被告按月繳付貸款，但被告後來遭提報流氓，
    逃至上海，伊只好繳清貸款，再將系爭屋陸續過戶至原告名
    下等語（見本院卷第206頁反面、第207頁），經核與玉山銀
    行及華泰銀行出具之文件及經理人之上開證詞相符，自堪採
    信。是本件被告既未向玉山銀行洽購系爭房屋，更無法提出
    購屋之資金證明，或委由林天生代理購屋等事實存在，豈有
    平白取得系爭房屋所有權之理？反觀林天生本於所有權人地
    位，出面向玉山銀行購屋、繳付頭期款，並向華泰辦理房貸
    及清償塗銷抵押權等事宜，則原告主張林天生係系爭房屋之
    實際所有權人，被告僅係登記名義人等情，自堪採信。
  3.被告再辯以林天生盜賣系爭房屋云云，惟本件係由林天生以
    被告名義向華泰銀行申辦房貸，嗣被告違約未續繳貸款，林
    天生清償華泰銀行房貸及塗銷抵押權後，將系爭房屋陸續過
    戶至原告名下，自係林天生本於所有權處分系爭房屋之行為
    ，並無盜賣可言，倘林天生果真盜賣系爭房屋，何須代被告
    清償華泰銀行貸款之理？是被告聲請傳訊台北市政府警察局
    士林分局任驤偵查員，證明林天生盜賣系爭房屋云云，核無
    必要，併此敘明。
(三)、原告請求被告返還系爭房屋，是否有理由？
    按所有人對於無權占有或侵奪其所有物者，得請求返還之。
    對於妨害其所有權者，得請求除去之。有妨害其所有權之虞
    者，得請求防止之。查被告既無舉證證明其有權占用系爭房
    屋，則原告本於系爭房屋所有權，訴請被告返還系爭房屋，
    自屬有理由，應予准許。
五、綜上而論，原告本於所有物返還請求權，請求被告返還系爭
    房屋，為有理由，應予准許。又原告陳明願供擔保，聲請宣
    告假執行，核無不合，爰酌定相當擔保金額准許之。
六、又本件事證已臻明確，兩造其餘攻擊防禦方法，及未經援用
    之證據，經本院斟酌後，認均不足以影響本判決之結果，自
    無逐一詳予論駁之必要，併此敘明。
七、訴訟費用負擔之依據：民事訴訟法第78條。
中　　華　　民　　國　　96　　年　　10　　月　　12　　日
                        民事第一庭法官  傅中樂
以上正本係照原本作成。
如對本判決上訴，須於判決送達後20日內向本院提出上訴狀。
中　　華　　民　　國　　96　　年　　10　　月　　12　　日
                                書記官  吳彩華
